【裁判字號】    97,交聲,1577
【裁判日期】    971231
【裁判案由】    違反道路交通管理處罰條例聲明異議
【裁判全文】
臺灣桃園地方法院交通事件裁定        97年度交聲字第1577號
原處分機關  交通部公路總局新竹區監理所中壢監理站
異  議  人
即受處分人  甲○○
上列異議人因違反道路交通管理處罰條例案件，對於原處分機關
於民國九十七年九月十一日以壢監裁字第裁五二－ＤＢ0000
000號違反道路交通管理事件裁決書所為之處分，聲明異議，
本院裁定如下：
    主  文
異議駁回。
    理  由
一、原處分意旨略以：本件異議人即受處分人甲○○於民國九十
    七年七月八日晚間九時二十三分許，騎乘車牌號碼Ｎ６Ｑ—
    ８６９號重型機車，行經桃園縣中壢市○○路與福州路口，
    因闖紅燈直行，經桃園縣政府警察局中壢分局普仁派出所警
    員當場攔停，並當場查詢異議人甲○○之駕駛執照，以異議
    人有直行闖紅燈及駕照逾期仍駕車之違規情事，擎制桃警局
    交字第ＤＢ0000000號通知單舉發，經原處分機關向
    原舉發機關查證違規屬實，遂於九十七年九月十一日以桃壢
    裁字第裁五三－ＤＢ0000000號裁決書，以異議人違
    反道路交通管理處罰條例第五十三條第一項、第二十二條第
    一項第七款、第六十三條之規定，裁處罰鍰新臺幣三千六百
    元，記違規點數三點，並扣繳駕照等語。
二、聲明異議意旨略以：其於九十七年七月八日晚間九時，在中
    壢市○○路口並無闖紅燈之事實，員警盤查期間曾說其是因
    為看到警察所以才紅燈停下，足證其無闖紅燈之事實，又其
    確實駕照逾期，然依釋字第五三五號，員警執行臨檢勤務應
    限於已發生或依客觀合理判斷易生危險之處所、交通工具或
    或公共場所為之，否則不得侵害人民之自由及隱私，本案異
    議人並無闖紅燈之事實，而被員警攔下索取個人基本資料，
    並調查異議人資料，進而查出異議人駕照逾期，但異議人認
    為於事實或合理之判斷異議人均無產生危害，員警作法以侵
    害異議人之自由與隱私，違背釋字第五三五號之原意，因此
    主張駕照逾期部分，亦應撤銷，爰依法聲明異議等語。
三、按汽車駕駛人，駕駛執照逾有效期間仍駕車者，處一千八百
    元以上三千六百元以下罰鍰，並禁止其駕駛，駕駛執照並應
    扣繳之；次按汽車駕駛人，行經有燈光號誌管制之交岔路口
    闖紅燈者，處新臺幣一千八百元以上五千四百元以下罰鍰，
    並予記違規點數三點。道路交通管理處罰條例第二十二條第
    一項第七款、第二項、五十三條第一項、第六十三條第一項
    第三款分別定有明文。
四、本件異議人即受處分人甲○○固不否認有於上開時間騎乘車
    牌號碼Ｎ６Ｑ—８６９號重機車，行經桃園縣中壢市○○路
    與福州路口之事實，為矢口否認其有何闖紅燈或駕駛執照逾
    期之違規情事，並以前詞置辯。經查：
  (一)證人即本案執勤警員顏福村到庭具結證稱：伊當時是在執行
    巡邏路檢，異議人是行駛在中壢市○○路往中北路三七三巷
    方向行駛而通過福州路，伊當時執勤位置係面對異議人，異
    議人通過路口時還是紅燈狀態，異議人完全通過中北路與福
    州路口時，中北路才變換成是綠燈，所以異議人有闖紅燈等
    語明確（見本院九十七年十一月三日訊問筆錄第二頁），復
    有該證人繪製之違規行徑路線圖一紙在卷可稽，並考諸該證
    人為本案執勤警員，係維持交通秩序依法執行職務之人，與
    異議人既素不相識，亦無宿怨，且經本院傳喚到庭具結作證
    ，應無故意誣陷異議人而捏造事實，而自陷偽證重罪危險之
    理，是其所為上開證詞，應屬可信。又查舉發當時，證人顏
    福村之執勤位置距離中北路與福州路口僅六十公尺，中北路
    上並無障礙物，亦無車流量過大足以影響證人顏福村判斷之
    情事，業據證人顏福村證述明確（見上開筆錄第二、三頁）
    ，且佐以證人顏福村為執行勤務之警員，受過相關執勤事務
    之專業訓練，其觀察程度自遠較一般人更為專注，是依證人
    顏福村本身之能力及當時現場視線、舉發地點與違規地點間
    之距離等客觀事項，益徵證人顏福村應能明確判斷異議人於
    舉發時、地行駛至交岔路口是否有闖紅燈一情，堪認異議人
    有於上開時間、地點闖紅燈之違規行為無誤。
  (二)查異議人所持重型機車駕駛執照之有效日期至九十年八月三
    十一日一節，有異議人駕駛執照基本資料查詢電腦列印資料
    一紙存卷可參，復為異議人自承其上開駕駛執照業已逾期一
    情，是此部分之事實，洵堪認定。至異議人另以：員警任意
    攔停異議人並執行臨檢勤務，固為警查出其駕駛執照逾期，
    然該員警已侵害其自由及隱私，有違背釋字第五百三十五號
    之意旨，是此部分駕駛執照逾期仍駕駛車輛部分裁罰，其亦
    聲明異議云云，惟按道路交通管理之稽查、違規紀錄，由交
    通勤務警察或依法令執行交通稽查任務人員執行之，道路交
    通管理處罰條例第七條第一項規定甚明。復按警察對於已發
    生危害或依客觀合理判斷易生危害之交通工具，得予以攔停
    並要求駕駛人或乘客出示相關證件或查證其身分，警察職權
    行使法第八條第一項第一款亦有明文。且按警察人員執行「
    臨檢」勤務時，參酌司法院大法官釋字第五三五號解釋意旨
    ，應限於已發生危害或依客觀、合理判斷易生危害之處所、
    交通工具或公共場所為之，並應遵守比例原則，不得逾越必
    要程度，臨檢進行前，應對在場者告以實施之事由，及出示
    證件表明其為執行人員之身分，始無悖於維護人權之憲法意
    旨。基此，本件異議人於上開時間騎乘車牌號碼Ｎ６Ｑ—８
    ６９號重型機車，行至桃園縣中壢市○○路與福州路口，有
    直行闖紅燈之違規事實，業經本院認定如前，是執勤員警顏
    福村係因異議人闖紅燈違規在先，乃予以當場攔停，要非隨
    機任意之臨檢盤查行為，則執勤員警依上開規定對於特定之
    違規駕駛人當場進行稽查、紀錄，進而查知異議人有駕駛執
    照逾有效期間仍駕車之事實，並依法舉發，自屬於法有據，
    與前開司法院大法官釋字第五三五號解釋所揭意旨並無相違
    背之處，是異議人前開所辯，實於法無據，難認可採。
  (三)綜上，異議人於上開時、地，騎乘車牌號碼Ｎ６Ｑ—８６９
    號重型重機車，行經有燈光管制號誌管制之交岔路口闖紅燈
    及駕駛執照逾有效期間仍駕車之違規事實，堪予認定。至異
    議人所舉前開理由，尚難採為對於其有利之認定。從而，原
    處分機關爰引前揭規定，裁處異議人三千六百元罰鍰，記違
    規點數三點，並繳扣駕照，於法即無法不合，是本件聲明異
    議，即無理由，應予駁回。
五、據上論斷，應依道路交通管理處罰條例第八十七條第二項、
    道路交通案件處理辦法第十九條，裁定如主文。
中    華    民    國    97    年    12    月    31    日
                      臺灣桃園地方法院刑事第四庭
                              法  官  陳可薇
以上正本證明與原本無異。
如不服本裁定，應於送達後五日內，以書狀敘明理由，向本院提
出抗告狀。
                             書記官  賴佩霞
中    華    民    國    98    年    1     月    5     日


司法院資訊處製作；財團法人民間司法改革基金會備份。
